臺灣新竹地方法院民事判決　九十一年訴字第二八二號
　　原　　　告　甲○○
　　　　　　　　丙○○
　　被　　　告　乙○○
右當事人間請求損害賠償事件，本判決如左：
    主      文
被告應給付原告甲○○新台幣壹佰貳拾捌萬壹仟捌佰壹拾元，應給付原告丙○○玖
拾萬零捌佰肆拾肆元，及均自九十一年三月七日起至清償日止按年息百分之五計算
之利息。
原告其餘之訴駁回。
訴訟費用由被告負擔百分之四十；餘由原告負擔。
本判決第一項於原告甲○○以新台幣肆拾貳萬柒仟貳佰柒拾柒元，原告丙○○以新台
幣拾壹萬零貳佰捌拾壹元供擔保後，得假執行；但被告如於假執行程序實施前，以
新臺幣壹佰貳拾捌萬壹仟捌佰參拾參元為原告甲○○預供擔保，以新台幣玖拾萬零
捌佰肆拾肆元為原告丙○○預供擔保，得免為假執行。
原告其餘假執行之聲請駁回。
    事      實
甲、原告方面：
一、聲明：
（一）被告應給付原告甲○○新台幣（下同）一百七十一萬二千二百九十四元，暨自
      起訴狀繕本送達翌日起即民國九十一年三月七日起至清償日止按年息百分之五
      計算之利息。
（二）被告應給付原告丙○○一百二十萬七百五十元，暨自起訴狀繕本送達翌日起即
      九十一年三月七日起至清償日止按年息百分之五計算之利息。
（三）第一、二項之請求願供擔保請求宣告假執行。
二、陳述：
（一）被告乙○○（車禍當時為現役軍人）疏於注意不得超速無照駕駛及行車注意車
      前狀況之規定，於八十九年五月七日上午九時五十七分許，騎乘其所有之車號
      ＨＯＴ－一一五號重型機車，以時速五十公里之高速（當地之時速限制為最高
　　　三十公里），沿新竹縣竹北市○○街由南往北行駛，行至華興街與國盛街口時
　　　即不慎撞擊騎乘車號ＨＳＰ－五○九號機車沿國盛街由東向西行駛之被害人任
　　　嵐詩，致任嵐詩人車倒地，經送醫急救後，延至同年月十二日因腦挫傷並顱內
　　　出血傷重不治死亡。刑事部分業經國防部高等軍事法院九十一年法仁判字第○
　　　七八號判決處被告有期徒刑九月確定在案。
（二）原告為被害人任嵐詩之父母親，被告過失致被害人死亡，自應賠償原告所受之
      損失，茲臚列損害如下：
１、救護車費及醫藥費：由原告甲○○支出救護車費及醫藥費共計一萬八千三百二十
    八元。
２、喪葬費：喪葬費共支出六十三萬五千二百元。
３、扶養費：原告甲○○為被害人之父（四十一年二月十四日生），八十九年五月十
    二日被害人死亡時，依八十八年台閩地區簡易生命表所載，尚有平均餘命二十八
    點二五年。原告丙○○為被害人之母（四十六年五月八日生），被害人死亡時依
    八十八年台閩地區簡易生命表所載，尚有平均餘命三十六點九三年。原告尚有一
    子任紹航與被害人任嵐詩平均分擔對原告之扶養義務，再依八十九年度扶養親屬
    寬減額每人每年七萬四千元計算，依照霍夫曼計算法扣除中間利息，原告甲○○
    有六十五萬八千七百六十六元之扶養費損失；原告丙○○則有七十八萬七千一百
    六十元之扶養費損失。
４、精神慰撫金部分：被害人任嵐詩正值年輕，車禍發生時正就讀義民中學且即將畢
    業，並準備報考中華大學。懷抱滿腔理想與希望，本可享受年輕之花樣年華，竟
    遭被告超速、無照駕車，未注意車前狀況撞擊致死，被害人為原告之獨生女，喪
    女之痛難以忍受，以被害人之年齡、身份及原告所受之痛苦，原告各請求慰撫金
    一百萬元。
５、機車修理費：被害人所騎乘之車號ＨＳＰ－五○九號機車為原告丙○○所有，該
    車遭被告撞毀，共支出修理費用一萬三千五百九十元。
６、綜上，原告甲○○之損失為二百三十一萬二千二百九十四元，原告任嵐詩部分為
    一百八十萬零七百五十元，再扣除原告已領取之汽車強制責任保險金六十萬元，
    被告應分別給付原告甲○○一百七十一萬二千二百九十四元、丙○○一百二十萬
    零七百五十元及自上開金額自起訴狀繕本送達之翌日起至清償日止，按法定利率
    計算之遲延利息。
三、證據：提出戶籍謄本、相驗屍體證明書、國防部北部地方軍事法院桃園分院檢察
    署軍事檢察官起訴書、國防部北部軍事法院桃園分院判決、東元醫院醫療費用收
    據、麗華旗袍服飾收據、新竹縣竹北市公所收據、康寧禮儀公司明細表、八十八
　　年台閩地區簡易生命表、霍夫曼係數表被害人任嵐詩學生證、汽車駕駛執照、電
　　腦輸入測驗能力證明書、行車執照、估價單各乙件、新竹市殯葬管理所殯儀館規
　　費收據、新仁醫院醫療費收據各二紙、行政院衛生署新竹醫院醫療費收據三紙、
　　救護車費用收據三紙為證。
乙、被告方面：
一、聲明：原告之訴駁回，如受不利判決願供擔保請准免為宣告假執行。
二、陳述：
（一）本件車禍案件係在有交通號誌之十字路口發生，本件車禍發生之原因為被害人
      任嵐詩闖越紅燈所致。另被害人任嵐詩將安全帽放置踏板上，並未穿戴，故造
      成頭部顱內出血傷重死亡，故被害人亦有過失。
（二）華麗旗袍服飾行出具之收據製作鳳仙裝、壽衣、壽被、壽鞋支出之四萬零五百
      五十元與康寧禮儀公司之壽衣全套二萬七千八百元之支出重複。
（三）原告主張支出之接屍車、接屍工、放板、封口、樂隊、毛巾、棺內庫錢用品、
      訃文、三牲四果、輓聯、拜飯、紙房、檢骨、檢骨罐、靈骨塔、火化共計二十
      八萬元，均非必要費用，應予以剔除。
（四）直系血親尊親屬之扶養要件以不能維持生活為限始有受扶養權利，如受扶養權
      利人有正當職業，收入足以維持生活，扶養費之請求應受限制，故應在原告六
      十歲或六十五歲退休後不能維持生活才能請求扶養費。
（五）精神慰撫金部分請求過高且未衡量雙方之過失責任比例。
（六）機車修理費用過高且未計算折舊。
三、未提出證據證明。
丙、本院依職權向新竹縣稅捐稽徵處函查兩造歸戶財產，併調取國防部高等軍事法院
    九十一年法仁判字第０七八號判決。
    理      由
一、本件原告起訴被告乙○○因疏於注意不得超速、無照駕駛及應注意車前狀況之交
    通安全規定，於八十九年五月七日上午九時五十七分許，騎乘其所有之車號ＨＯ
    Ｔ－一一五號重型機車，以時速五十公里之高速（當地之時速限制為最高三十公
    里），沿新竹縣竹北市○○街由南往北行駛，行至華興街與國盛街口時，因而不
    慎撞及騎乘車號ＨＳＰ－五○九號機車沿國盛街由東向西行駛之被害人任嵐詩，
    致任嵐詩人車倒地，經送醫急救後，延至同年月十二日因腦挫傷並顱內出血傷重
    不治死亡。刑事部分業經國防部高等軍事法院九十一年法仁判字第○七八號判決
    處被告有期徒刑九月確定在案。原告為被害人任嵐詩之父母親，原告甲○○並為
    被害人支出醫療費及救護車費，原告丙○○則為車號ＨＳＰ－五○九號機車之所
    有權人，被告過失致被害人死亡及上開機車撞毀，自應賠償原告所受之損失等語
    。
二、被告則以本件車禍案件係在有交通號誌之十字路口發生，本件車禍發生之原因為
    被害人任嵐詩闖越紅燈所致。另被害人任嵐詩將安全帽放置踏板上，並未穿戴，
    造成頭部顱內出血傷重死亡，故被害人亦有過失。原告所支出之殯葬費中華麗旗
    袍服飾製作鳳仙裝、壽衣、壽被、壽鞋支出四萬零五百五十元之收據與康寧禮儀
    公司之壽衣全套二萬七千八百元之支出重複。又原告支出之接屍車、接屍工、放
    板、封口、樂隊、毛巾、棺內庫錢用品、訃文、三牲四果、輓聯、拜飯、紙房、
    檢骨、檢骨罐、靈骨塔、火化共計二十八萬元，均非必要費用，應予以剔除。另
    直系血親尊親屬之扶養要件以不能維持生活為限始有受扶養權利，如受扶養權利
    人有正當職業，收入足以維持生活，扶養費之請求應受限制，故應在原告六十歲
    或六十五歲退休後不能維持生活才能請求扶養費。精神慰撫金部分請求過高且未
    衡量雙方之過失責任比例，機車修理費用過高且未計算折舊，等語資為抗辯。
三、原告主張被告乙○○因疏於注意不得無照、超速駕駛及應注意車前狀況之交通安
    全規定，於八十九年五月七日上午九時五十七分許，騎乘其所有之車號ＨＯＴ－
    一一五號重型機車，以時速五十公里之高速（當地之時速限制為最高三十公里）
    ，沿新竹縣竹北市○○街由南往北行駛，行至在華興街與國盛街口時，因而撞及
    騎乘車號ＨＳＰ－五○九號機車沿國盛街由東向西行駛之被害人任嵐詩，致任嵐
    詩人車倒地，經送醫急救後，延至同年月十二日因腦挫傷並顱內出血傷重不治死
    亡。刑事部分業經國防部高等軍事法院九十一年法仁判字第○七八號判決處被告
    有期徒刑九月確定在案之事實，業據原告提出相驗屍體證明書、國防部北部地方
    軍事法院桃園分院檢察署軍事檢察官起訴書、國防部北部軍事法院桃園分院判決
    各乙件為證，並經本院依職權調取國防部高等軍事法院九十一年法仁判字第○
    七八號判決核閱無訛，堪信為真。
四、被告雖抗辯稱本件車禍發生之原因為被害人闖越紅燈云云，然查：被告上開抗辯
    並未提出任何證據證明。被告雖在過失致死刑事案件上訴國防部高等軍事法院時
    ，舉出證人吳文進證明被害人任嵐詩有闖越紅燈之過失，然被告遲至上訴時始舉
    出該名證人為證，已有可疑，且被告與證人在其等同意之下，經軍事法庭法官送
    測謊之結果，兩人在證述車禍當時是否在場一節均呈說謊反應，另證人張乾隆在
    上開刑事案件軍法審理中亦證稱，證人吳文進曾告知其並未目睹車禍經過等語，
    有國防部高等軍事法院九十一年法仁判字第七十八號刑事判決在卷可參。故證人
    吳文進之證詞並不可採信。此外，被告復未舉出任何證據證明被害人確實闖越紅
    燈，故被告上開抗辯顯非可採。
五、按行車速度，依標誌或標線之規定，無標誌或標線者，應依交通安全規則九十三
    條第一項第一、二、三款之規定；又按汽車行駛時，駕駛人應注意車前狀況，並
    隨時採取必要之安全措施；汽車駕駛執照為駕駛汽車之許可憑證，由駕駛人向公
    路監理機關申請登記，考驗及格後發給之；道路交通安全規則第九十三條第一項
    、九十四條第三項、第五十條第一項定有明文。被告無照超速駕駛，且未注意車
    前狀況，已如前述，被告就本件車禍確實有過失自明。而被害人任嵐詩死亡之結
    果，係被告之過失所致，自有相當因果關係，足徵原告主張被告應負過失侵權行
    為責任，洵屬有據。
六、按因故意或過失，不法侵害他人之權利者，負損害賠償責任。不法侵害他人致死
    者，對於支出殯葬費之人，亦應負損害賠償責任。被害人之父、母、子、女及配
    偶，雖非財產上之損害，亦得請求賠償相當之金額，民法第一百八十四條第一項
    前段、第一百九十二條第一項、第一百九十四條第一項定有明文。被告過失肇事
    致被害人因而死亡，原告甲○○、丙○○為被害人之父母，原告甲○○復為被害
　　人支出醫藥費及救護車費用、殯葬費，有戶籍謄本，揆之上開規定，原告請求被
　　告賠償殯葬費、精神慰撫金、扶養費及醫療費、救護車費用，自屬有據。茲審酌
　　原告各項請求如次：
（一）殯葬費用部分：原告甲○○主張其支出殯葬費六十三萬五千二百元之事實，業
      據提出麗華旗袍服飾收據、新竹縣竹北市公所收據、康寧禮儀公司明細表各乙
      件、新竹市殯葬管理所殯儀館規費收據二紙為證。核其中陪葬壽衣（二萬七千
      八百元）、樂隊（二萬四千元）、毛巾（五千六百元）、棺內庫錢（二千元）
      、供三牲四果（九千七百元）、拜飯（一萬三千元）、紙房（六千元）、檢骨
      （一萬二千元）、靈骨罐（三萬五千元）、靈骨塔（十二萬元）、火化（七千
      元）應予扣除外，其餘項目合計三十七萬三千一百元部分，支出項目並無重覆
      計算之情形，並核均屬喪葬習俗及宗教信仰所需，金額亦屬相當，依上開規定
      ，原告甲○○得請求賠償。被告雖抗辯接屍工、接屍車、放板、封口、訃文、
　　　輓聯之費用非必要費用應於扣除。然接屍工、接屍車、放板、封口入殮程序之
　　　一，訃文及輓聯為被害人下葬儀式前出殯必要之用品，難謂非喪葬必要，被告
　　　上開抗辯顯非可採。是原告甲○○請求被告賠償殯葬費三十七萬三千一百元，
　　　自應予准許。
（二）救護車及醫療費用：被害人發生車禍後，延至八十九年五月十二日死亡，死亡
　　　前曾由救護車分別載送至東元醫院、新仁醫院及行政院衛生署新竹醫院救治，
　　　而由甲○○支出救護車費用六千一百四十元及醫療費一萬二千二百零八元，共
　　　計一萬八千三百四十八元之事實，業據原告提出東元醫院醫療費用收據乙件、
　　　新仁醫院醫療費收據各二紙、行政院衛生署新竹醫院醫療費收據三紙、救護車
　　　費用收據三紙為證，且為被告所不爭執，堪信為真。上開費用本應由被告支出
　　　，原告甲○○先代為支付，被告應返還上開費用，然原告僅請求一萬八千三百
　　　二十八元，自應准許。
（三）原告為被害人之直系血親尊親屬，有受扶養之權利。被害人任嵐詩車禍死亡前
      為學生，將來亦將升學，目前雖尚無扶養其父母之能力，為原告所自認，但原
      告將來既有賴被害人扶養，苟無反對情形，不得謂其將來亦無扶養能力。侵害
      被害人將來應有之扶養能力，即與侵害其父母將來應受扶養之權利無異，其父
      母得因此訴請賠償扶養費。又據民法第一千一百十七條第一項規定，受扶養權
      利者，以不能維持生活而無謀生能力者為限，而同條第二項僅規定，前項無謀
      生能力之限制，於直系血親尊親屬不適用之，並非規定前項不能維持生活之限
      制，於直系血親尊親屬不適用之。是直系血親尊親屬，如能以自己財產維持生
      活者，自無受扶養之權利。原告甲○○自承目前開租車公司收入每月約有四、
      五萬元、原告丙○○在工廠上班擔任品管工作，薪資約有二萬元，且原告甲○○目前有房屋一棟、車輛一部，原告丙○○則有土地三筆、房屋一棟，有歸戶
　　　財產查詢清單乙紙在卷可稽。是原告目前均有工作能力，且有財產可自行維持
　　　生活，故其請求自被害人車禍時起之扶養費之賠償應非可採。原告目前雖能自
　　　行工作維持生活，然年老力衰時仍須賴子女之扶養。按六十歲為勞工可強制退
　　　休之年齡，勞動基準法第五十四條第一項第一款定有明文，可認原告二人至六
　　　十歲時已屆可強制退休年齡，當無法繼續工作維生，此時即有扶養權之發生。
　　　故被害人死亡時依八十八年台閩地區簡易生命表所載，原告仁永安尚有平均餘
　　　命二十八點二五年，原告丙○○，尚有平均餘命三十六點九三年。扣除六十歲
　　　之前不能受扶養之年數，原告甲○○可請求十八點二五年之扶養費，原告丙○○可請求二十二點九三年之扶養費。原告尚有一子任紹航與被害人任嵐詩平均
　　　分擔原告之扶養義務，再依八十九年度扶養親屬寬減額每人每年七萬四千元計
　　　算，依照霍夫曼計算法扣除中間利息，原告甲○○有四十九萬零三百八十五元
　　　【（75000x13.076933) /2=490385，小數點以下四捨五入】之扶養費損失；原
　　　告丙○○則有五十二萬九千三百五十二元【（75000x14.0000000）/2=528895
　　　，小數點以下四捨五入】之扶養費損失。
（四）精神慰藉金部分：原告為被害人之父母，已如前述，其等因被告之侵權行為，
      遽然失去用心栽培之獨生女，精神上自受有痛苦，故其等請求被告連帶賠償精
　　　神慰藉金，自非無據。查原告甲○○開設租車公司，每月有五、六萬元之收入
　　　，原告丙○○為工廠之品管人員每月有二萬元之收入，原告甲○○有房屋一棟
　　　、車輛一部、原告丙○○有土地三筆、房屋一棟，已如上述，被告雖輔退伍，
　　　名下暫無其他財產，有上開之歸戶財產查詢清單在卷可參，但其年輕力壯正值
　　　勞動能力高峰，是本院斟酌被告無照超速駕車肇事及兩造之身分、地位、經濟
　　　狀況及原告精神上所受痛苦等一切情狀，認原告非財產上之賠償各一百萬元為
　　　適當。
七、又不法毀損他人之物者，應向被害人賠償其物因毀損所減少之價額，民法第一百
    九十六條定有明文。復按，物被毀損時，被害人除得依民法第一百九十六條請求
    賠償外，並不排除民法第二百十三條至第二百十五條之適用，依民法第一百九十
    六條請求賠償物被毀損所減少之價額，得以修復費用為估定之標準，但以必要者
    為限（例如︰修理材料以新品換舊品，應予折舊），亦有最高法院七十七年度第
    九次民事庭會議之決議、同院六十年度臺上字第一五０五號判決及七十三年度臺
    上字第一五七四號等判決可資參照。原告丙○○主張其所有前開機車因本件事故
    支出修復費一萬三千五百九十元。惟依原告所提出之修復費用單據所載，以新零
    件更換舊零件之零件折舊部分非屬必要費用，應予扣除，依行政院所頒定之「固
    定資產耐用年數表」及「固定資產折舊率表」之規定，機車之耐用年數為五年，
    依定率遞減法每年折舊千分之三六九，原告丙○○之機車為為八十四年六月出廠
    ，業經原告提出行車執照影本在卷可參，至本件事故發生時（八十九年五月七日
    ）已有四年十月之使用期間，又營利事業所得稅結算申報查核準則第九十五條第
    八項規定「依固定資產提列折舊採用定率遞減法者，以一年為計算單位，其使用
    期間未滿一年者，按實際使用之月數相當於全年之比例計算之，不滿一月者，以
    月計」，是系爭機車之使用期間為四年十月，故依前揭方式計算，上開零件之折
　　舊額為一萬三仟零九十八元【其計算方式為︰第一年折舊應為13590×0.369=501
　　5元，第二年折舊應為（00000-00000）×0.369x=3164元，第三年折舊為（00000
　　-0000-0000）x0.369=1997，第四年折舊為（00000-0000-0000-0000）x0.369=12
　　60，第五年十個月折舊（00000-0000-0000-0000-1260）x0.369x10/12=662，501
　　5+3164+1997+1260+662=12098元，以下四捨五入】，是原告所得請求之修車費用
　　為一千四百九十二元（即00000-00000=1492）
八、依上所述，原告因本件車禍得請求被告賠償金額，原告甲○○部分為救護車及醫
　　療費用支出一萬八千三百二十八元、殯葬費支出三十七萬三千一百元、扶養費損
　　失四十九萬零三百八十五元、精神慰藉金一百萬元，共計一百八十八萬一千八百
　　一十三元。原告丙○○部分扶養費五十二萬九千三百五十二元，精神慰藉金一百
　　萬元，機車修理費一千四百九十二元，共計一百五十三萬零八百四十四元。被告
　　雖抗辯因被害人未戴安全帽，而認被害人就損害之擴大與有過失，然被告上開抗
　　辯並未舉證以實其說，故尚難採信。
九、另原告已共同受領肇事車輛強制汽車責任保險金一百二十萬元，為原告所自認，
    並被告所不爭執，即原告每人各受領六十萬元，則依強制汽車責任保險法第三十
    條規定，保險人依法給付之保險金，應視為損害賠償金額之一部，此部分金額應
    予以扣除。從而，原告甲○○、丙○○各得請求被告賠償之金額為一百二十八萬
    一千八百十三元、九十三萬零八百四十四元，逾上開部分，自不得再請求。
十、綜上，原告本於侵權行為之損害賠償請求權，請求被告賠償原告甲○○、丙○○
　　各一百二十八萬一千八百十三元、九十三萬零八百四十四元，及自起訴狀繕本送
　　達被告之翌日即九十一年三月七日起至清償日止，按週年利率百分之五計算之利
　　息，為有理由，應予准許。逾此所為請求，為無理由，應予駁回。
一、原告及被告均陳明願供擔保，聲請宣告假執行或免為假執行，經核原告勝訴部分
　　，合於法律規定，爰分別酌定相當之擔保金額宣告之；至原告其餘假執行之聲請
　　，因訴之駁回而失所依據，不予准許。
二、兩造其餘之主張、答辯暨攻擊防禦方法，與判決結果無涉，爰不一一論述，附此
　　敘明。
三、結論：本件原告之訴，為一部有理由，一部無理由，並依民事訴訟法第七十九條
　　但書、第八十五條第一項、第三百九十條第二項、第三百九十二條，判決如主文
中　　　華　　　民　　　國　　九十一　　年　　 十二 　　月　　 二十 　　日
                                  臺灣新竹地法院民事第一庭
~B法　　　官　黃珮禎
右為正本係照原本作成。
如對本判決上訴，須於判決送達後二十日內向本院提出上訴狀。
~B法院書記官　彭連喜
中　　　華　　　民　　　國　　九十一　　年　　 十二 　　月　　 二十四　　日
